臺北高等行政法院判決　　　　　　　　　　　　　　九十一年度訴字第二二○號
　　　　　　　　　　　　　　　.
　原　　　告　陳學銘原名陳銘.
　輔　佐　人　邱辰復
　被　　　告　財政部臺灣省北區國稅局
　代　表　人　林吉昌（局長）
　訴訟代理人　乙○○
　　　　　　　甲○○
右當事人間因營利事業所得稅事件，原告不服財政部中華民國九十年十一月二十日臺
財訴字第○九○一三五六五○九號訴願決定，提起行政訴訟。本院判決如左：
　　主  文
原告之訴駁回。
訴訟費用由原告負擔。
    事  實
一事實概要：緣原告民國（下同）八十六年度營利事業所得稅結算申報，原列報營業
  成本新台幣（下同）二○、二九一、○七二元，另營業費用中之雜費有四八○、九
  八七元係屬營業成本，被告初查乃依營利事業所得稅查核準則（下稱查核準則）第
  六十條規定，轉正至營業成本項下，又以原告營業成本無法分析查核，乃按同業利
  潤標準核定營業成本為一六、六七四、九三六元，課稅所得額四、一二三、四四一
  元。原告不服，就營業成本、營業費用之什項項目，申請復查，經被告於八十八年
  五月二十日以北區國稅法第00000000號復查決定書維持原核定，原告猶表
  不服，提起訴願，亦遭決定駁回，遂向本院提起行政訴訟。
二兩造聲明：
  (一)原告聲明：訴願決定及原處分均撤銷。
  (二)被告聲明：如主文所示。
三兩造爭點：
  原告主張其係經營固定消費額吃到飽無限量自助取用之自助餐業務，行業代號應為
  五八三○─一一即「一般便餐、麵食、點心店」，被告卻認定其行業代號為五八一
  一─一一「中式餐館」，營業成本無法分析查核，按同業利潤標準核定營業成本，
  顯有違誤，是否可採？
  (一)原告主張之理由：
    1.查財政部（六九）台財稅第三二一○五號函釋「申請錯誤更正所得稅結算申報
    　額之事件，稽徵機關自應依納稅義務人所提證據資料，查明是否確係誤報後，
      作准駁之通知」。惟查原告所營之業務為自助式餐，行業代號應為「五八三○
      ─一一」，誤報為「五八一一─一一，中式餐館」，原告於復查及訴願時，一
      再陳訴及更正，被告亦未經查明即駁回，難令原告折服。
    2.又原告於八十八年及八十九年度申報營利事業所得稅時，亦以「一般自助餐」
      業務「行業代號：五八三○─一一」，經被告查核後，亦核准確定在案，其前
      後適法不同顯有矛盾之處；且原告於開業至今，所營業務均屬一般自助型便餐
      性質，為何被告查核竟有雙重標準，令原告不解。
    3.由前述可知，成本應核定增列為（行業代號：五八三○─一一，成本為百分之
      七十五）二二、七三八、五五○元（營業收入 30,318,066 x (1-75%））），
      並非被告所核定之（行業代號：五八一一─一一，成本為百分之五十五）一六
      、六七四、九三六元；被告竟未查明，逕而決定，顯屬違法。
    4.再者，我國租稅救濟案件之審理範圍，以當事人所提事項為限，不得審及未提
      事項，最高行政法院（八十九年七月一日改制前為行政法院）五十七年判字第
      三○四號判例「受理訴願官署應就訴願人聲明不服之範圍而為審查決定，其未
      經當事人提起訴願之事項，自無為訴願決定之餘地」。可資參照。
    5.末查，財政部七十九年一月二十三日台財稅第七九○○○七○五○號函核定七
      十八年度營利事業同業利潤標準之「小吃店業」（含自助餐及便當，代號：六
      四一二─一一），於八十六年十二月三十日以財政部台財稅第八六一九三三四
      二三號函核定，該年度同業利潤標準之「小吃店業」（一般便餐、麵食、點心
      店，代號：五八三○─一一）；惟原告所經營者為小吃店之業務，並無錯誤，
      被告不應以九十一年十月九日答辯狀理由（三）來作訴訟理由之依據，顯有違
      背最高行政法院之判例。
  (二)被告主張之理由：
    1.查原告申報營業成本二○、二九一、○七二元，原核定以原告營業成本無法分
      析查核，乃按同業利潤標準核定營業成本，依營業收入三○、三一八、○六六
      元（行業代號五八一一─一一中式餐館，毛利率百分之四十五）核定營業成本
      為一六、六七四、九三六元。本件原告係經營餐飲業雖提示成本表等供核，惟
      僅將直接原料（材料）歸類，即牛肉、食品、冰品、酒類予以分類，而銷售開
      立統一發票均以餐費為品名，且無法提供其他相關資料以據以查對其實際材料
      之耗用情形，是營業成本無法勾稽查核，且原告於復查時仍無法補正，是依相
      關法令規定，按同業利潤標準核定營業成本為一六、六七四、九三六元，並無
      不符請予維持。
    2.原告主張係經營自助餐業務行業代號應為五八三○─一一即「一般便餐、麵食
      、點心店」乙節；經查營業稅稅籍檔，係登記為「西式餐館」，惟依據原告申
      報行業代號五八一一─一一「中式餐館」，及於復查理由書中敘明係以個人固
      定消費額吃到飽的餐廳經營型態及依據原告所耗用原料情形，原告行業代號應
      為「中式餐館」並無不符。至於原告所述未通知提示帳證，即逕依同業利潤標
      準核定營業成本，顯非事實，被告所屬基隆市分局前經發函通知提示帳證，並
      經原告提示帳證後作成審查報告書，並無原告所述未通知提示帳證即予逕行核
      定之情事。
    3.至於原告主張其八十八年及八十九年度申報營利事業所得時，亦以「一般自助
      餐」業務「行業代號：五八三○─一一」經被告查核後，亦核准確定在案，其
      前後適法不同，顯有予盾之處，且原告於開業至今，所營業務均屬一般自助型
      便餐性質，為何被告查核竟有雙重標準等語，經查原告八十四年至八十七年度
      核定之行業別均為「中式餐館」，且原告八十四年至八十九年度核定之毛利率
      均在百分之四十五以上【八十四年度核定毛利率百分之四十五、八十五年度核
      定毛利率百分之四十五、八十六年度核定毛利率百分之四十五、八十七年度核
      定毛利率百分之四十五‧○三、八十八年度核定毛利率百分之五十一‧四一、
      八十九年度核定毛利率百分之六十‧八四】，其系爭年度之毛利率與其前後年
      度核定之毛利率相當，且依原告敘明係以個人固定消費額吃到飽的餐廳經營型
      態及依據原告所耗用原料情形，原告行業代號應為「中式餐館」並無不符。
    4.又原告主張係以個人固定消費額吃到飽的餐廳經營型態之自助餐業務，行業代
      號應為五八三○─一一即「一般便餐、麵食、點心店」【成本率百分之七十五
      】乙節，經查(1)原告營業稅稅籍檔係登記為「西式餐館」【成本率百分之五十
      五】，(2)依現場履勘情形，原告經營型態為歐式自助餐性質，提供中西式熱食
      、日式料理、蔬果沙拉百匯、蛋糕甜點及冰點冷飲吧等供顧客取用，價格約在
      三百五十元至四百二十元間，據被告查核轄區內相同型態、規模之餐廳皆以「
      西式餐館」核定之，基於公平性及一致性原則，本件按「中式餐館」同業利潤
      標準【成本率百分之五十五】核定營業成本為一六、六七四、九三六元，並無
      不符。
    5.末查原告八十四年度申報之行業別為「中式餐館」，當年度營業成本依書面審
      查按申報數核定；八十五年度申報之行業別為「中式餐館」，當年度營業成本
      依「中式餐館」之同業利潤標準核定；八十六年度申報之行業別為「中式餐館
      」，當年度營業成本依「中式餐館」之同業利潤標準核定，八十七年度申報之
      行業別為「中式餐館」，當年度營業成本依書面審查按申報數核定，原告僅八
      十六年度提起行政訴訟，其餘年度均屬確定事件，且其系爭年度之毛利率與其
      前後年度核定之毛利率相當，併予陳明。
　　理  由
一按「稽徵機關進行調查或復查時，納稅義務人應提示有關各種證明所得額之帳簿、
  文據；其未提示者，稽徵機關得依查得之資料或同業利潤標準，核定其所得額。」
  及「本法第八十三條所稱之帳簿文據，其關係所得額之一部或關係課稅年度中某一
  期間之所得額，而納稅義務人未能提示者，稽徵機關得就該部分依查得資料或同業
  利潤標準核定其所得額。」分別為所得稅法第八十三條第一項及同法施行細則第八
  十一條所明定。所謂未提示，兼指帳簿文據全部未提示，或雖提示而有不完全、不
  健全或不相符者均有其適用，最高行政法院六十一年度判字第一九八號判例可資參
  照。次按「帳簿文據，其關係所得額之一部而未能提示者，依所得稅法施行細則第
  八十一條之規定辦理。」「營利事業之費用與損失，應視其性質分為營業費用（如
  銷售、管理費用）與營業成本（如製造費用），分別審定並轉正。其應歸屬於營業
  成本之費用或損失，原列報於營業費用，經稽徵機關審定轉正者，應就調整部分分
  攤於期末存貨。」分別為查核準則第六條第一項前段及第六十條所規定。
二本件原告八十六年度營利事業所得稅結算申報，原列報營業成本二○、二九一、○
  七二元，另營業費用中之雜費有四八○、九八七元係屬營業成本，被告初查乃依查
  核準則第六十條規定，轉正至營業成本項下，又以原告營業成本無法分析查核，乃
  按同業利潤標準核定營業成本為一六、六七四、九三六元，課稅所得額四、一二三
  、四四一元。原告不服，就營業成本、營業費用之什項項目，循序申請復查、提起
  訴願，遞遭駁回，復起訴主張其係經營固定消費額吃到飽無限量自助取用之自助餐
  業務，行業代號應為五八三○─一一即「一般便餐、麵食、點心店」，被告卻認定
  其行業代號為五八一一─一一「中式餐館」，營業成本無法分析查核，按同業利潤
  標準核定營業成本，顯有違誤，詳如其起訴狀事實欄所載理由等語。
三查原告係經營固定消費額吃到飽無限量自助取用之自助餐廳，其八十六年營利事業
  所得稅結算申報，雖提示成本表等帳簿文據供核，惟僅將直接原料歸類，即牛肉、
  食品、冰品、酒類予以分類，而銷售所開立發票均以餐費為品名，且無法提供其他
  相關資料憑以供查對其實際材料耗用情形，營業成本無法勾稽查核，原告之原訴訟
  代理人於準備程序期日對此亦不爭執，此有準備程序筆錄在卷可稽，則被告按同業
  利潤標準核定其營業成本為一六、六七四、九三六元，另原告列報於營業費用之什
  費項下咖啡棒、清潔劑等計四八○、九八七元，屬於營業成本性質，被告予以轉正
  至營業成本項下查核，揆諸首揭規定及說明，自無不合。
四又原告營業稅稅籍檔，雖登記為「西式餐館」，惟營利事業所得稅申報行業代號五
  八一一─一一「中式餐館」，亦有結算申報書在卷可憑（按西式餐館與中式餐館之
  同業利潤標準毛利率、費用率、淨利率均相同），係經營固定消費額吃到飽無限量
  自助取用之自助餐廳，成人每人消費額為三五○元或四二○元，場地寬敞，有履勘
  筆錄及照片附卷可稽，則被告按中式餐館之同業利潤標準核定營業成本，本年度核
  定之毛利率據被告答辯稱亦與歷年度核定之毛利率相當，轄區內相同型態、規模之
  餐廳皆以毛利率相同之西式餐廳核定，則原告主張按行業代號五八三○─一一「一
  般便餐、麵食、點心店」核算營業成本乙節，洵不足採。
五綜上所述，本件原處分，核無違誤，訴願決定，予以維持，亦無不合，原告起訴意
  旨，非有理由，應予駁回。
六據上論結，本件原告之訴為無理由，依行政訴訟法第九十八條第三項前段，判決如
  主文。
中　　　華　　　民　　　國　　九十一　　年　　 十一 　　月　　　六　　　日
                 　　　　　 臺 北 高 等 行 政 法 院  第 一 庭
                                           審 判 長  法  　官　王立杰
                                         　          法  　官　曹瑞卿
                                         　          法  　官　黃本仁
右為正本係照原本作成。
如不服本判決，應於送達後二十日內，向本院提出上訴狀並表明上訴理由，如於本判
決宣示後送達前提起上訴者，應於判決送達後二十日內補提上訴理由書（須按他造人
數附繕本）。
中　　　華　　　民　　　國　　九十一　　年　　 十一 　　月　　　七　　　日
  　　　　　　　　　　　　　　　　　　　　　　　　　 書 記 官　姚國華
